【裁判字號】    92,交訴,58
【裁判日期】    920805
【裁判案由】    業務過失致死
【裁判全文】
臺灣屏東地方法院刑事判決                          九十二年度交訴字第五八號
    公  訴  人  臺灣屏東地方法院檢察署檢察官
    被      告  丙○○
右列被告因業務過失致死案件，經檢察官提起公訴（九十二年度偵字第二一○八號）
，本院判決如左：
    主  文
丙○○無罪。
    理  由
壹、
一、公訴意旨略以：被告丙○○為長欣汽車貨運公司之聯結車司機，係從事駕駛業務
    之人，於民國九十一年十二月二十六日十時三十分許，駕駛車牌號碼九Ｒ─三五
    九號營業用半聯結車，沿屏東縣瑪家鄉○○段沿山公路，由佳義往涼山方向行駛
    ，本應注意會車相互之間隔不得少於半公尺，以避免危險之發生，且當時天候為
    晴天，路況良好，並無其他不能注意之情形，竟疏於注意，在該路敦親橋附近，
    適有張國裕騎乘車牌號碼ＬＡＨ─五三五號機車，後座載有沈彥漢（沈彥漢受傷
    部分嗣已提出告訴並由檢察官移送併辦）沿同一路段，由涼山向佳義方向行駛，
    同樣疏於未保持安全之會車間隔，因而雙方發生擦撞，致使前揭機車倒地，而張
    國裕受有頭部外傷併顱內出血，於送屏東縣龍泉醫院途中不治死亡。因認被告丙○○涉犯刑法第二百七十六條第二項業務過失致人於死罪嫌。
二、被告丙○○於偵查中固不諱言於前揭時、地與張國裕等發生擦撞等情，惟辯稱：
    我未逾越雙黃線，我看見死者張國裕，他回頭往後與他同學在講話，超越雙黃線
    騎車撞到我車子左後輪等語，然公訴人仍認被告犯罪嫌疑明確，並以：
（一）右揭事實，業據乙○○供述屬實。
（二）並有道路交通事故調查報告表一份、現場照片數幀附卷可稽。
（三）被害人張國裕確因本件車禍致頭部外傷併顱內出血，業經檢察官會同法醫相驗
      明確，有相驗屍體證明書、驗斷書、勘驗筆錄各一份在卷可證。
（四）按汽車行駛時，駕駛人應注意車前狀況，並隨時採取必要之安全措施；汽車交
      會時，相互之間隔不得少於半公尺。道路交通安全規則第九十四條第三項、第
      一百條第五款分別定有明文。此乃被告應注意並能注意之事項，被告於右揭時
      、地駕車本應注意上揭規定，且依當時情形又無不能注意之情形，乃竟疏於注
      意，復未警戒車前，採取適當之安全措施，致被害人張國裕受創死亡，其有過
      失已經明顯，且台灣省高屏澎區車輛行車事故鑑定委員會亦持同一見解，此有
      高屏澎鑑字第九二Ｏ七二五號函一紙在卷可參。被害人張國裕因本件車禍死亡
      ，與被告之過失行為有相當因果關係等為其論據。
貳、按犯罪事實應依證據認定之，無證據不得推定其犯罪事實；又不能證明被告犯罪
    者，應諭知無罪之判決，刑事訴訟法第一百五十四條、第三百零一條第一項分別
    定有明文。又認定不利於被告之事實，須依積極證據，苟積極證據不足為不利於
    被告事實之認定時，即應為有利於被告之認定，更不必有何有利之證據（最高法
    院三十年上字第八一六號判例參照）。再刑事訴訟法第一百六十一條已於民國九
    十一年二月八日修正公布，其第一項規定：檢察官就被告犯罪事實，應負舉證責
    任，並指出證明方法。因此，檢察官對於起訴之犯罪事實，應負提出證據及說服
    之實質舉證責任。倘其所提出之證據，不足為被告有罪之積極證明，或其指出證
    明之方法，無從說服法院以形成被告有罪之心證，基於無罪推定之原則，自應為
    被告無罪判決之諭知（最高法院九十二年台上字第一二八號判例參照）。
參、
一、訊據被告丙○○於本院審理中亦不諱言於前揭時、地與張國裕等發生擦撞，且不
    諱言伊所駕駛之車輛離雙黃線大約僅三十公分之距離，惟辯稱：我是在自己車道
    行駛，被害人是越過雙黃線撞上我等語。
二、
（一）按汽車在雙向二車道行駛時，在劃有分向限制線之路段，不得駛入來車之車道
      內，又分向限制線為雙黃實線，線寬及間隔均為一○公分，用以劃分路面成雙
      向車道，禁止車輛跨越行駛，並不得迴轉，道路交通安全規則第九十七條第二
      款、道路交通標誌標線號誌設置規則第一百六十五條分別定有明文。
（二）次按汽車行駛時，駕駛人應注意車前狀況，並隨時採取必要之安全措施，道路
      交通安全規則第九十四條第三項固定有明文。然為維持交通之順暢，以符合公
      眾利益，汽車駕駛人可信賴其他參與交通之對方亦能遵守交通規則，同時為必
      要之注意，謹慎採取適當之行動，而對於不可知之對方違規行為並無預防之義
      務。除非關於他人之違規事實已極明顯，同時有充足之時間可採取適當之措施
      以避免發生交通事故之結果時，才不得以信賴他方定能遵守交通規則為由以免
      除自己之責任。
三、本案被告駕駛前揭砂石車由南向北行駛，被害人張國裕與告訴人甲○○、證人乙○○三人係大學同學由北向南行駛，並由張國裕騎乘ＬＡＨ─五三五號機車附載
    沈彥漢行駛在前，乙○○騎乘ＮＧＡ－四九一號機車行駛於張國裕後方等情，迭
    據被告、告訴人甲○○、證人乙○○供陳一致，足見被告與張國裕所騎乘之機車
    係對向行駛無誤。
四、
（一）證人乙○○於檢察官偵查中證稱：「（問：肇事地點在何處）答：我記得是在
      一大彎道，我同學在轉彎時稍為出線時砂石車就出現了」「（問：砂石車有無
      逾越雙黃線）答，沒印象」等語，而證人乙○○為被害人張國裕之同學，堪認
      其應無維護被告之可能，則依證人乙○○於偵查中前揭證詞，似係指被害人張
      國裕有逾越雙黃線侵入對向車道之情，證人乙○○於偵查中之指述，顯非足為
      被告不利之認定。
（二）
１、本案肇事後，被害人張國裕所騎乘ＬＡＨ─五三五號機車自分向限制雙黃線處起
    ，在南向車道，向南南西方向留有約十公尺之刮地痕，此有道路交通事故調查報
    告表一份在卷可稽，證人丁○○既本案現場承辦之警員於本院證稱：「本件車禍
    是我處理，庭呈現場照片數張（經核與偵卷相同），沒有其他照片，ｃ車是乙○○騎的車，他的刮地痕接近雙黃線處，但未越過雙黃線，乙○○當時說他是自己
    摔倒，ｂ車是張國裕的車，他的刮地痕剛好是在雙黃線的中間，我現在還有印象
    ，我不是看我繪製的現場圖說的，我記得刮地痕是從往佳義方向的分隔線即南下
    分隔線上開始的（當庭繪製放大圖），ｃ、ｂ車的括地痕很明顯可區隔出來」等
    語，足見本案被害人張國裕所騎乘ＬＡＨ─五三五號機車碰撞倒地處係起始於南
    向分向限制雙黃線的中間。
２、證人乙○○於警訊證稱被害人張國裕所騎乘ＬＡＨ─五三五號機車係撞到被告所
    駕駛砂石車之左後輪等語，告訴人甲○○於警訊及本院均指稱係撞及被告左側車
    身等語，堪認撞擊點即為被告所駕駛砂石車身左側。
３、撞擊點既為被告所駕駛砂石車身左側，而被害人張國裕所騎乘機車碰撞倒地處係
    於南向分向限制雙黃線的中間，參酌被害人張國裕駕駛之機車與被告駕駛之砂石
    車撞擊後應非立即倒地留有刮地痕，依據物理學之慣性原理，足有合理之懷疑認
    為實際之撞擊點應係在反向於刮地痕起點前之被告車道上。
（三）
１、查被告所駕駛之車輛為砂石車，其車寬為二點五公尺，而本案被告所行駛之北向
    車道其車道寬三點九公尺，此有前揭肇事現場圖、被告車籍資料在卷可稽，再本
    案既係擦撞被告車身側邊，並非二車車頭對撞，已排除雙方均逾越限制線之可能
    。而本案被告及被害人張國裕雙方車輛，苟依前揭規定未逾越分向限制雙黃線，
    縱二車相會時未保持五十公分之距離，惟因二車相會時致少已有三十公分之間距
    ，當不致發生碰撞肇事，是而本案交通事故之發生，其關鍵性肇事因素，堪認係
    雙方車輛何者逾越分向限制線，公訴意旨及台灣省高屏澎區車輛行車事故鑑定委
    員會認本案肇事原因為會車互未保持安全間隔等意見容有未洽，該項意見應僅於
    判斷未劃有分向限制線之對向會車事故時始具有意義。如前所述，既有合理之懷
    疑認為實際之撞擊點應係在被告車道上，自難認遽認被告有逾越分向限制線之事
    實，本件肇事之主因應係被害人張國裕逾越分向限制線所致。
２、告訴人甲○○、證人乙○○於本院均供證稱本案事故之發生係在彎道處，於瞬間
    發現被告車輛後即發生碰撞，被告於檢察官偵訊中亦供稱伊係於轉彎換檔之際始
    看見被害人張國裕等語（九十一年度相字第七八九號卷第二十八面），是並無積
    極證據足認被告於發現張國裕違規之事實已極明顯時，尚有充足之時間可以採取
    適當之措施以避免發生交通事故之結果。
五、告訴人甲○○固於本院指稱：「早上下課後，我坐張國裕的機車，另外一位同學
    乙○○騎在我們後面，我們騎過了彎道時，看到砂石車迎面而來，在還沒撞上前
    ，我看到張國裕身體往右傾斜，而我自己也是身體往右傾斜，當時我們機車的行
    徑方向就如簡圖紅色實線所示，最後在箭頭末端處撞上卡車。依我劃的方式，在
    撞上卡車前，我們機車距離黃線約六十公分至一公尺左右，因為當時我有看著前
    方視線，可以看出我們雖然靠近雙黃線，但未越線」等語，惟如依告訴人甲○○
    所述，則被害人張國裕所騎乘ＬＡＨ─五三五號機車其刮地痕應至少係起始於南
    向車道距分向限制線有六十公分之處，然此與前揭肇事現場圖及證人丁○○之證
    述不符，要難遽為被告不利之認定。
肆、綜上所述，公訴人證明被告有無業務過失致死之證據，不足為被告不利之認定，
    公對人所指被告之犯罪事實，仍有合理之懷疑存在，揆之首開說明，因認被告犯
    罪尚屬不能證明，自應為其無罪之諭知。
伍、本案既為被告無罪之諭知，則台灣屏東地方法院檢察署檢察官移送併辦部分（九
    十二年度偵字第二二五一號、九十二年度偵字第二七四五號），即被告過失傷害
    告訴人甲○○部分，與本案自無裁判上一罪之關係，應由檢察官另行偵查。
據上論斷，應依刑事訴訟法第三百零一條第一項，判決如主文。
中      華      民      國      九十二      年      八      月    五    日
                                      臺灣屏東地方法院交通法庭
                                          法  官  郭書豪
右正本證明與原本無異。
如不服本判決應於收受本判決後送達後十日內向本院提出上訴書狀，其未敘述上訴理
由者，並得於提起上訴後十日內向本院補提理由書狀（均須按他造當事人之人數附繕
本 ）「切勿逕送上級法院」
                                          書記官  唐淑嫻
中      華      民      國      九十二      年      八      月    五    日


司法院資訊處製作；財團法人民間司法改革基金會備份。
